臺灣苗栗地方法院民事裁定
                                    111年度司繼字第528號
聲  請  人  羅達    




上列聲請人聲請為被繼承人黃傳妹選任遺產管理人事件，本院裁
定如下：
    主  文
聲請駁回。
聲請費用新臺幣壹仟元由聲請人負擔。
    理  由
一、本件聲請意旨略以：因聲請人與被繼承人乙○○共有苗栗縣○○
    鄉○○○段○000○0地號、第699之4地號土地，聲請人為處分上
    開土地已與其他共有人達成合意，同意人數合計已達到土地
    法第34條之1規定門檻，經聲請人向新北○○○○○○○○○申請戶籍
    資料，顯示被繼承人於民國35年12月29日死亡，生存期間未
    婚無子嗣，聲請人另向苗栗○○○○○○○○○查詢，經回覆「查日
    據時期戶口調查簿，乙○○登載為黃阿燄養女，民國35年光復
    初設戶籍後仍維持養家姓，但未有申報其養父姓名紀錄，其
    養父姓名何以脫漏未明，終止收養與否無從判斷…」，足見
    依戶籍資料，無法判斷何為被繼承人之繼承人，被繼承人有
    無不明，亦無從召開親屬會議，使聲請人無從對被繼承人上
    開遺產行使權利，爰依法聲請先選任財政部國有財產署為被
    繼承人之遺產管理人，如財政部國有財產署擔任，則請選任
    甲○○○地政士為被繼承人之遺產管理人等語。
二、按繼承，因被繼承人死亡而開始；繼承開始時，繼承人之有
    無不明者，由親屬會議於1個月內選定遺產管理人，並將繼
    承開始及選定遺產管理人之事由，向法院報明；無親屬會議
    或親屬會議未於前條所定期限內選定遺產管理人者，利害關
    係人或檢察官，得聲請法院選任遺產管理人，並由法院依前
    項規定為公示催告，民法第1147條、第1177條及第1178條第
    2項分別定有明文。次按，遺產繼承人，除配偶外，依左列
    順序定之：直系血親卑親屬。父母。兄弟姊妹。祖父母
    ；又先順序繼承人均拋棄其繼承權時，由次順序繼承人繼承
    。其次順序繼承人有無不明或第四順序之繼承人均拋棄其繼
    承權者，準用關於無人承認繼承之規定，為民法第1138條及
    第1176條第6項所明定。又此所謂繼承開始時，繼承人之有
    無不明，係指有無配偶及民法第1138條各款血親不明之謂，
    如確有繼承人存在，即不得謂繼承人有無不明（最高法院82
    年度台上字第1330號民事判決參照）。
三、經查，聲請人主張之事實，故有被繼承人之除戶戶籍謄本、
    繼承系統表、最新戶籍謄本、相關土地登記第三類謄本、苗
    栗○○○○○○○○○函、新北市地政士開業執照影本等件附卷可查
    。惟經本院依職權函詢苗栗○○○○○○○○○，其函覆略以：「乙○
    ○於日據時期大正6年（民國6年）養子緣組入戶為黃阿燄之
    養女，民國35年光復後初次申報戶籍仍維持養家姓，但未有
    申報其養父姓名紀錄，迄於民國35年12月29日死亡時未查有
    終止收養之記事」等語；復觀諸聲請人提出之繼承系統表及
    最新戶籍謄本，顯示被繼承人之養父母雖已死亡，惟其仍有
    多名養兄弟姐妹黃金發、李黃玉枝、黃玉庭、黃玉琴、黃瑞
    招等人尚生存，有相關戶籍資料附卷可查；且其等並未就被
    繼承人遺產辦理拋棄繼承等情，亦有臺灣新竹地方法院111
    年9月12日新院玉家軒一111司家聲620字第1119013419號函
    在卷可參。從而，被繼承人既有尚有法定繼承人在世，即無
    選任遺產管理人之必要，本件聲請應予駁回。
四、依家事事件法第97條、非訟事件法第21條第1項前段，裁定
    如主文。
五、如對本裁定抗告須於裁定送達後10日內向本院提出抗告狀，
    並應繳納抗告費新臺幣壹仟元整。
中　　華　　民　　國　　111 　年　　10　　月　　31　　日
                  家事法庭    司法事務官  潘奕臻